【裁判字號】    99,交聲,3006
【裁判日期】    990827
【裁判案由】    聲明異議
【裁判全文】
臺灣臺中地方法院交通事件裁定        99年度交聲字第3006號
原處分機關  交通部公路總局臺中區監理所豐原監理站
異  議  人
即受處分人   甲○○
上列受處分人因違反道路交通管理處罰條例案件，對於交通部公
路總局臺中區監理所豐原監理站99年7月23日所為之處分（豐監
稽違字第裁63－HE0000000號裁決書）聲明異議，本院裁定如下
：
    主  文
原處分關於吊扣汽車駕駛執照拾貳個月部分撤銷。
甲○○汽車駕駛人駕駛汽車，經測定酒精濃度超過規定標準，吊
扣普通小型車駕駛執照壹年。
    理  由
一、聲明異議意旨略以：道路交通管理處罰條例第68條業經修除
    吊扣各級駕照，異議人因駕駛自小客車違規，被吊扣職業大
    貨車駕照為裁罰不當，且有違行政程序法第7 條，請求撤銷
    原處分關於吊扣大貨車駕照1年部分等語。
二、按汽車駕駛人飲用酒類或其他類似物後，其吐氣所含酒精濃
    度超過每公升零點二五毫克，不得駕車；駕駛汽車經測試檢
    定酒精濃度超過標準，處汽車駕駛人罰鍰新臺幣一萬五千元
    以上六萬元以下，並當場移置保管該汽車及吊扣駕駛執照一
    年，道路交通安全規則第114條第2款、道路交通管理處罰條
    例第35條第1項第1款分別定有明文。復按道路交通管理處罰
    條例第68條業於民國94 年12月14日修正，並自95年3月1日
    施行，修正前之道路交通管理處罰條例第68條規定：「汽車
    駕駛人，因違反本條例及道路交通安全規則之規定，受吊扣
    或吊銷駕駛執照處分時，吊扣或吊銷其持有各級車類之駕駛
    執照。」，其立法意旨在於違規行為對道路交通秩序之維持
    及道路交通安全已生較大之影響，故規定吊扣或吊銷其持有
    各級車類之駕駛執照，以限制其繼續駕車行駛道路之權利，
    其係屬駕駛行為之限制，並不因所持駕駛執照種類不同而有
    所差異。而修正後之道路交通管理處罰條例第68條規定：「
    汽車駕駛人，因違反本條例及道路交通安全規則之規定，受
    吊銷駕駛執照處分時，吊銷其持有各級車類之駕駛執照。」
    ，其立法理由略以：「原條文將違法或違規駕駛人所持有各
    級車類之駕駛執照一併吊扣或吊銷，失之過酷，影響人民工
    作及生活甚鉅，爰修正之」等語。故依修正後道路交通管理
    處罰條例第68條之規定，受吊扣駕駛執照處分，不再吊扣其
    持有各級車類之駕駛執照，僅於受吊銷駕駛執照處分時，始
    吊銷其持有各級車類之駕駛執照，而限縮修正前條文之適用
    範圍，即受吊扣駕駛執照處分，不在本條規定適用之列。是
    依上開規定受吊銷駕照處分者，仍維持吊銷其持有各級車類
    之駕駛執照，至於受吊扣駕照處分者，則僅吊扣其違法或違
    規當時所駕駛車輛之駕駛執照，不再吊扣其持有各級車類之
    駕駛執照，其理甚明。
三、經查：
（一）本件受處分人持有職業大貨車駕駛執照駕駛上開自用小客
      車，經檢測後酒精濃度超過規定標準之違規事實，為受處
      分人所不爭執，亦有臺中縣警察局中縣警交字第HE000000
      0號舉發違反道路交通管理事件通知單、交通部公路總局
      臺中區監理所豐原監理站豐監稽違字第裁63－HE0000000
      號裁決書各1份附卷可稽，本件違規事實堪予認定。
（二）又本件受處分人上開違規行為係發生於99年7月10日，自
      應適用修正後之道路交通管理處罰條例第68條規定。且修
      正後道路交通管理處罰條例第68條之規定，既將「吊扣」
      等字刪除，是依上開說明，受處分人受吊扣駕駛執照處分
      時，自不得再吊扣其持有各級車類之駕駛執照，故原處分
      機關於作成吊扣駕駛執照處分時，應就行為人所應吊扣之
      駕駛執照種類予以限定，始符合依法行政原則。而受處分
      人為本件違規行為時，係駕駛自用小客車（普通小型車）
      ，此有上開舉發通知單附卷可憑，揆諸前開說明，其依法
      所受之處分應為限制其駕駛普通小型車之權利，即應吊扣
      其小型車普通駕駛執照，自不能越級限制其駕駛職業大貨
      車之權利。
（三）另公路機關因汽車駕駛人取得高一級車類之駕駛資格者，
      應換發駕駛執照，並准其駕駛較低級車類之車輛，而已領
      有大貨車駕駛執照者，得駕駛小型車、輕型機器腳踏車的
      規定，而於現行實務上基於一人一照原則僅逐級核給汽車
      駕駛執照一張，致持有大貨車職業駕駛執照者，因駕駛普
      通小型車違規，而須吊扣小型車普通駕駛執照時，產生技
      術層面之困難，惟行政機關本應時時因應法令之變更，而
      精進其行政執行成效，斷不得因技術層面之困難，即置立
      法修正通過之條文不予遵守適用，甚或逾越比例原則，逕
      吊扣其持有各級車類之駕駛執照，侵害受處分人之工作權
      ，是此執行技術層面之問題，尚難據為原處分並無不當之
      理由，而苛求受處分人容忍，併此敘明。
四、綜上所述，本件原處分機關未審酌吊扣「汽車駕駛執照」12
    個月所生之法律效果，將包括受處分人持有各級駕駛執照12
    個月之生活及工作權利均影響甚鉅，與前開修正意旨有違，
    原處分逕為吊扣「汽車駕駛執照」12個月部分之裁決，難認
    允當，本件聲明異議為有理由，應由本院將原處分關於吊扣
    「汽車駕駛執照」12個月部分之裁罰撤銷，並就該撤銷部分
    改諭知如主文第2 項所示之處分。至原處分機關另裁處受處
    分人施以道安講習部分，於法並無違背，且依受處分人聲明
    異議意旨，亦僅就原處分機關所處吊扣駕駛執照部分異議，
    此部分之處分自非屬本院應予審究之範圍，併此敘明。
五、據上論斷，應依道路交通管理處罰條例第87條第2 項，道路
    交通案件處理辦法第20條規定，裁定如主文。
中    華    民    國    99    年    8     月    27    日
                      交通法庭  法  官  楊文廣
上正本證明與原本無異。
如不服本裁定，應於送達後五日內，向本院提出抗告狀。
                                書記官  陳靖騰
中    華    民    國    99    年    8     月    27    日

司法院資訊處製作；財團法人民間司法改革基金會備份。
